【裁判字號】    89,台上,5861
【裁判日期】    891005
【裁判案由】    偽造有價證券
【裁判全文】
最高法院刑事判決                              八十九年度台上字第五八六一號
    上訴人  台灣高等法院高雄分院檢察署檢察官
    被  告  甲○○
右上訴人因被告偽造有價證券案件，不服台灣高等法院高雄分院中華民國八十七年六
月三十日第二審更審判決（八十六年度上更(二)字第四二六號，起訴案號：台灣高雄地
方法院檢察署八十三年度偵字第一七三六六號），提起上訴，本院判決如左：
    主  文
上訴駁回。
    理  由
本件第一審檢察官固僅起訴被告涉犯刑法第三百三十九條第一項之詐欺罪嫌，但其於
提起第二審上訴時，主張被告於販賣支票時未得發票人授權偽填發票日期、金額後行
使，亦成立偽造有價證券罪責云云，核其已於第二審言詞辯論終結前，主張被告涉犯
之詐欺及偽造有價證券罪嫌有牽連犯之裁判上一罪關係，基於審判上不可分原則，雖
其中之詐欺部分屬刑事訴訟法第三百七十六條第四款之罪，本件仍得上訴於第三審法
院，合先明。
按刑事訴訟法第三百七十七條規定：上訴於第三審法院，非以判決違背法令為理由，
不得為之。是提起第三審上訴，應以原判決違背法令為理由，係屬法定要件。如果上
訴理由狀並未依據卷內訴訟資料具體指摘原判決不適用何種法則或如何適用不當。或
純係對原審採證認事職權之適法行使及已調查說明之事項，重為事實上之爭辯，或任
意指摘，顯與法律規定得為第三審上訴理由之違法情形不相適合時，俱應認其上訴為
違背法律上之程式，予以駁回。本件原判決依憑被告甲○○於警訊及偵審中之供述，
證人陳藝、郭輝隆、劉仲妮、何復元之證供，扣押之支票、帳冊、客戶電腦卡片、客
戶電腦卡片半成品、呼叫器、護貝機、護貝膠膜、贓款，及林江憲、李進發、何復元
之支票存款開戶申請書、支票往來約定書、開戶申請書、印鑑卡，暨高雄市票據交換
所函送之退票清單、台北區中小企業銀行函等證據，本於推理作用，認定上訴人有原
判決事實欄所載之詐欺犯罪事實，而撤銷第一審諭知被告無罪之判決，改判論處被告
共同連續意圖為自己不法之所有以詐術使人將本人之物交付罪刑；對於檢察官於第二
審上訴意旨所指被告另涉犯偽造有價證券犯行，為起訴效力所及部分，認為不能成立
犯罪，亦於判決理由內說明其調查審認及毋庸另為無罪諭知之理由。從形式上觀察，
尚無違背法令之情形存在。檢察官上訴意旨略稱：被告自承向綽號「阿財」之不詳姓
名者購買已蓋好發票人印章之空白支票出售，其不知票主是誰，復於檢察官偵查中供
承其賣空白支票，如客人要求其填載金額，其即填載，否則由客人自行填寫各等情，
是被告顯然未得發票人授權以簽發支票，不論其自己填寫或交客人填寫，均應成立刑
法第二百零一條第一項之偽造有價證券罪責，原判決關於此部分，認不成立偽造有價
證券罪，核與上述卷證資料不合，有理由矛盾之違法云云。惟按被告之自白，不得作
為有罪判決之唯一證據，仍應調查其他必要之證據，以察其是否與事實相符，刑事訴
訟法第一百五十六條第二項定有明文；其立法旨意乃在防範被告自白之虛擬致與真實
不符，故對自白在證據上之價值加以限制，明定須藉補強證據以擔保其真實性。被告
於檢察官偵查中固供稱「如客人要求我填，我才填，否則是客人自己填」，於第一審
審理時亦供稱「有時因買者不會寫，請我按照他們的意思填載『發票日』及『金額』
，我才幫他們填載」等語，但於原審則一再辯稱：其所販賣之支票，買進時即蓋有發
票人印鑑，其他金額、日期空白，再以原狀轉售出去，金額、日期由買受人負責寫，
其沒有填寫等語（見原審更(二)卷第二十四、二十五、一六三、一六四頁），對於其有
無自行或交由他人填寫支票金額之供述，前後並不一致，且遍查全卷亦無任何足以證
明該部分事實之證據資料，被告於偵查中之上開自白，自屬欠缺足以佐證其為真實之
補強證據。原判決理由第六項以被告於原審之上開供述，及證人陳藝、郭輝隆、劉仲
妮分別於偵查中證稱：扣案合作金庫南高雄支庫、土地銀行鳳北分行、高雄市第一信
用合作社之支票均為真正，開戶印鑑飛揚實業社、何復元，均與扣案支票上印鑑相符
等語，且扣案之支票均係被告所購得，印鑑並非被告所蓋，因而支票縱係偽造，被告
亦無從知悉其情各等情，乃憑以認定被告並無檢察官於第二審上訴意旨所指偽造有價
證券之犯行，而依檢察官上訴意旨所主張，該部分與詐欺論罪部分有牽連犯關係，故
不另為無罪之諭知，已詳細說明其取捨證據之結果及理由，其說明論斷並與經驗法則
、論理法則等證據法則不相違背。核上訴意旨純係對原審採證認事職權之適法行使及
已調查說明之事項，重為事實上之爭辯，或任意指摘，不足據以辨認原判決有其所指
判決理由矛盾之違法情形，依首揭說明，應認本件上訴為違背法律上之程式。
據上論結，應依刑事訴訟法第三百九十五條前段，判決如主文。
中      華      民      國    八十九    年      十      月      五      日
                              最高法院刑事第十庭
                                  審判長法官  曾  有  田
                                        法官  陳  宗  鎮
                                        法官  劉  介  民
                                        法官  魏  新  和
                                        法官  孫  增  同
      右正本證明與原本無異
                                              書  記  官
中      華      民      國    八十九    年      十      月     十一     日


司法院資訊處製作；財團法人民間司法改革基金會備份。
